【裁判字號】    94,訴,2248
【裁判日期】    950504
【裁判案由】    違反道路交通管理處罰條例
【裁判全文】
臺北高等行政法院判決
                                     94年度訴字第2248號
                              .
原      告  甲○○
訴訟代理人  丁○○
被      告  臺北縣政府
代  表  人  乙○○（縣長）
訴訟代理人  丙○○
上列當事人間因違反道路交通管理處罰條例事件，原告不服行政
院環境保護署中華民國94年 5月16日環署訴字第0940025316號訴
願決定，提起行政訴訟。本院判決如下：
    主  文
原告之訴駁回。
訴訟費用由原告負擔。
    事  實
壹、事實概要：
    緣原告所有車號 OA-0821號自用小客車乙輛停放於臺北縣中
    和市○○路81巷29號對面，經被告所屬環境保護局（以下簡
    稱環保局）派員於民國（以下同） 93年7月13日前往勘查，
    發現該車外觀佈滿灰塵，前後輪胎無氣、車體有明顯破損、
    車燈外殼破損、前保險桿破損，外觀上明顯失去原效用，遂
    查報為疑似廢棄車輛，並張貼限期48小時清理之通知書於該
    車體明顯處， 被告爰依道路交通管理處罰條例第82條之1及
    占用道路廢棄車輛認定基準及查報處理辦法規定， 於93年7
    月15日以北府環四字第0930034943號函通知原告上開事項及
    「…經48小時仍未清除處理者，將由環境保護機關先行移置
    至指定場所存放並公告。…經公告一個月無人認領者，將依
    廢棄物清除辦理。…」嗣原告逾時仍未自行清理，環保局遂
    依規定於93年7月16日先行移置貯存場所保管。 原告不服，
    提起訴願，遭駁回後，遂向本院提起行政訴訟。
貳、兩造聲明：
一、原告聲明：求為判決
(一)、確認被告93年7月15日北府環四字第0930034943號函違法。
(二)、被告應賠償原告新臺幣（以下同）35萬元。
二、被告聲明：求為判決駁回原告之訴。
、兩造爭點：
    被告以原告所有之系爭車輛經查報為疑似廢棄車輛，乃以系
    爭處分通知原告上開事項及「…經48小時仍未清除處理者，
    將由環境保護機關先行移置至指定場所存放並公告。…經公
    告一個月無人認領者，將依廢棄物清除辦理。…」是否違法
    ？
一、原告陳述：
(一)、原告之系爭車輛早於7、8年前即停放在臺北縣中和市○○路
    81巷33號自用住宅大門左側私有土地上，並未妨礙行車安全
    及鄰居出入。詎環保局指稱系爭車輛滿佈灰塵， 於93年7月
    13日在系爭車輛上張貼公告，認定系爭車輛是廢棄車輛，限
    於48小時內自行清理，逾時即行移置。 然於93年7月12日（
    即前一日）臺北地區傾盆大雨，縱使系爭車輛原係滿佈灰塵
    ，亦早被沖去無遺。況且臺北縣中和市○○路81巷早已鋪設
    水泥路面，行車經過並無灰塵，因此環保局認定系爭車輛為
    廢棄車輛，與事實不符。系爭車輛除車前右小燈曾被他車撞
    損外，其他車身均屬完好，有4、5成新，環保局稱該車保險
    桿等多處損壞，原告難以信服。
(二)、道路交通管理處罰條例第82條之 1規定「車輛所有人逾期未
    清理…經公告一個月無人認領，先行移置」，然環保局公告
    逾48小時即行移置，顯與上開規定不合。且環保局既未會同
    當地警察，亦未通知車主及其家屬，即片面認定系爭車輛為
    廢棄車輛， 而於93年7月15日深夜將車及車內行車文件暨雜
    物一併帶走，嚴重侵害人民權益，有違憲法第15條人民之財
    產權應予保障之規定。
(三)、於93年10月13日環保局陳姓、潘姓二位先生及原告之父丁○
    ○共同至中和市拖吊場會勘系爭車輛，並無明顯增加受損情
    形，嗣系爭車輛似被環保局人員故意或不慎毀損，被告應依
    民法第184條之規定負損害賠償之責。
(四)、綜上所述，爰請判決如原告訴之聲明。
二、被告陳述：
(一)、程序部分：
    按道路交通管理處罰條例第82條之1規定： 「占用道路之廢
    棄車輛，經民眾檢舉或由警察機關、環境保護主管機關查報
    後，由警察機關通知車輛所有人限期清理；車輛所有人屆期
    未清理，或有車輛所有人行方不明無法通知或無法查明該車
    輛所有人情形，環境保護主管機關應先移置或委託民間單位
    移置，並得向車輛所有人收取移置費及保管費。該車輛經公
    告一個月仍無人認領者，由該環境保護主管機關依廢棄物清
    除。前項廢棄車輛之認定基準與查報處理辦法，由交通部會
    同內政部、法務部、行政院環境保護署定之；收取移置費及
    保管費之基準，由直轄市、縣（市）政府定之。」 第3條規
    定：「本條例所用名詞釋義如左：一、道路：指公路、街道
    、巷衖、廣場、騎樓、走廊或其他供公眾通行之地方。…」
    復按占用道路廢棄車輛認定基準及查報處理辦法第 2條規定
    ：「占用道路車輛，有下列情形之一者，認定為廢棄車輛：
    一、經所有人或其代理人以書面放棄之車輛。二、車體髒污
    、鏽蝕、破損、外觀上明顯失去原效用之車輛。三、失去原
    效用之事故車、解體車。四、其他符合經中央環境保護主管
    機關會商相關機關公告認定基準之車輛。」 第3條規定：「
    警察機關、環境保護機關應主動查報，並受理民眾檢舉占用
    道路之廢棄車輛。」 第4條規定：「占用道路廢棄車輛由警
    察機關、環境保護機關派員現場勘查認定後，張貼通知於車
    體明顯處，經48小時仍無人清理者，由環境保護機關先行移
    置至指定場所存放。前項廢棄車輛張貼通知後，警察機關應
    查明車輛所有人，以書面通知其限期清理或至指定場所認領
    ，逾期仍未清理或認領，或車輛所有人行方不明無法通知或
    無法查明該車輛所有人情形，由環境保護機關公告，經公告
    一個月無人認領者，由環境保護主管機關依廢棄物清除。」
(二)、實體部分：
１、原告訴稱： 「…然於93年7月15日遭查報認定為廢棄車輛，
    原告即出面願與處理與執行拖吊之員警溝通，惟未及時與執
    行人員溝通， 系爭車輛已於93年7月15日深夜被偷偷拖走」
    云云。 惟查環保局工作大隊於93年7月13日派員查報認定為
    廢棄車輛，張貼通知於車體明顯處， 於93年7月16日通知環
    保局委託民間業者執行占用道路廢棄車輛移置作業。本案依
    規執行張貼、移置作業，於法並無不合。經比對現場勘查照
    片，移置作業並非夜間執行。
２、原告復稱：「…且該轎車被不法拖吊後據悉前保險桿等多有
    損壞， 故依據民法第184條之規定負損害賠償之責」云云。
    惟查若原告辦理領回手續發現車輛倘確實因被告移置造成損
    壞，可依法申請恢復原狀，並無疑慮。
３、原告又稱：「總之，環保局縱任員工不法拖吊人民…」云云
    。惟查環保局依法執行張貼、移置作業，皆合乎相關法律規
    定，尚無任何「故意」或「過失」不法侵害原告權利之行為
    存在，且原告亦迄未舉證證明被告有任何故意或過失侵害其
    權利之行為等情事，核與原告所訴不合。
４、原告另稱： 「環保局93年7月13日12時通知謂系爭車輛於93
    年7月15日48小時內自行清理，惟在通知前一天即93年7月12
    日中和地區大雨傾盆，已無灰塵， 但該局仍於93年7月15日
    深夜將系爭車輛拖吊，其不法亂紀之行為…」云云。惟查環
    保局工作大隊於93年7月13日派員查報， 發現該車放置於臺
    北縣中和市○○路81巷29號對面，外觀佈滿灰塵，前後輪胎
    無氣、車體有明顯破損、車燈外殼破損、前保險桿破損，外
    觀上明顯失去原效用之車輛，其影響市容瞻觀與環境衛生，
    甚為明顯，此有照片可證，遂依道路交通管理處罰條例第82
    條之1及占用道路廢棄車輛認定基準及查報處理辦法第2條規
    定，認定為占用道路之廢棄車輛，環保局依法執行張貼、移
    置作業，皆合乎相關法律規定，於法並無不合。
(三)、綜上所述，本件原告之請求，顯無理由，爰請判決如被告答
    辯之聲明。
    理  由
一、按道路交通管理處罰條例第82條之1規定： 「占用道路之廢
    棄車輛，經民眾檢舉或由警察機關、環境保護主管機關查報
    後，由警察機關通知車輛所有人限期清理；車輛所有人屆期
    未清理，或有車輛所有人行方不明無法通知或無法查明該車
    輛所有人情形，環境保護主管機關應先移置或委託民間單位
    移置，並得向車輛所有人收取移置費及保管費。該車輛經公
    告一個月仍無人認領者，由該環境保護主管機關依廢棄物清
    除。前項廢棄車輛之認定基準與查報處理辦法，由交通部會
    同內政部、法務部、行政院環境保護署定之；收取移置費及
    保管費之基準，由直轄市、縣（市）政府定之。」 第3條規
    定：「本條例所用名詞釋義如左：一、道路：指公路、街道
    、巷衖、廣場、騎樓、走廊或其他供公眾通行之地方。…」
    復按占用道路廢棄車輛認定基準及查報處理辦法第 2條規定
    ：「占用道路車輛，有下列情形之一者，認定為廢棄車輛：
    一、經所有人或其代理人以書面放棄之車輛。二、車體髒污
    、鏽蝕、破損、外觀上明顯失去原效用之車輛。三、失去原
    效用之事故車、解體車。四、其他符合經中央環境保護主管
    機關會商相關機關公告認定基準之車輛。」 第3條規定：「
    警察機關、環境保護機關應主動查報，並受理民眾檢舉占用
    道路之廢棄車輛。」 第4條規定：「占用道路廢棄車輛由警
    察機關、環境保護機關派員現場勘查認定後，張貼通知於車
    體明顯處，經48小時仍無人清理者，由環境保護機關先行移
    置至指定場所存放。前項廢棄車輛張貼通知後，警察機關應
    查明車輛所有人，以書面通知其限期清理或至指定場所認領
    ，逾期仍未清理或認領，或車輛所有人行方不明無法通知或
    無法查明該車輛所有人情形，由環境保護機關公告，經公告
    一個月無人認領者，由環境保護主管機關依廢棄物清除。」
二、本件原告所有系爭車輛停放於臺北縣中和市○○路81巷29號
    對面，經被告所屬環保局派員於93年7月13日前往勘查， 發
    現該車外觀佈滿灰塵，前後輪胎無氣、車體有明顯破損、車
    燈外殼破損、前保險桿破損，外觀上明顯失去原效用，遂查
    報為疑似廢棄車輛，並張貼限期48小時清理之通知書於該車
    體明顯處，此有張貼之通知書、移置照片及系爭車輛車籍資
    料附於原處分卷可稽，被告爰依道路交通管理處罰條例第82
    條之 1及占用道路廢棄車輛認定基準及查報處理辦法規定，
    於93年 7月15日以北府環四字第0930034943號函通知原告上
    開事項及「…經48小時仍未清除處理者，將由環境保護機關
    先行移置至指定場所存放並公告。…經公告一個月無人認領
    者，將依廢棄物清除辦理。…」嗣原告逾時仍未自行清理，
    環保局遂依規定於93年 7月16日先行移置貯存場所保管。原
    告不服，循序提起訴願及本件行政訴訟。
三、原告於本件行政訴訟中訴稱， 環保局於93年7月13日12時通
    知謂系爭車輛於93年7月15日48小時內自行清理， 惟在通知
    前一天即93年7月12日中和地區大雨傾盆， 系爭車輛已無灰
    塵，但環保局仍於93年7月15日深夜將系爭車輛拖吊， 實為
    不法亂紀之行為。 又系爭車輛於93年7月15日遭查報認定為
    廢棄車輛，原告即出面願與處理與執行拖吊之員警溝通，惟
    未及時與執行人員溝通， 系爭車輛即於93年7月15日深夜被
    偷偷拖走。另環保局縱任員工不法拖吊系爭車輛，而系爭車
    輛被不法拖吊後，據悉前保險桿等多有損壞，被告應依民法
    第184條之規定負損害賠償之責云云。惟查：
(一)、環保局工作大隊於93年7月13日派員查報， 發現系爭車輛停
    放在臺北縣中和市○○路81巷29號對面，外觀佈滿灰塵，前
    後輪胎無氣、車體有明顯破損、車燈外殼破損、前保險桿破
    損，外觀上明顯失去原效用，其影響市容瞻觀與環境衛生，
    甚為明顯，此有照片附於原處分卷可證，遂查報為疑似廢棄
    車輛，並張貼限期48小時清理之通知書於該車體明顯處，被
    告爰依道路交通管理處罰條例第82條之 1及占用道路廢棄車
    輛認定基準及查報處理辦法規定，認定系爭車輛為占用道路
    之廢棄車輛，以系爭處分通知原告上開事項及「…經48小時
    仍未清除處理者，將由環境保護機關先行移置至指定場所存
    放並公告。…經公告一個月無人認領者，將依廢棄物清除辦
    理。…」嗣原告逾時仍未自行清理，環保局遂依規定於93年
    7月16日先行移置貯存場所保管，於法均無不合。
(二)、觀諸原處分卷附之照片， 於93年7月16日環保局委託民間業
    者執行占用道路廢棄車輛移置作業並非於夜間執行。
(三)、依道路交通管理處罰條例第82條之1： 「占用道路之廢棄車
    輛，經民眾檢舉或由警察機關、環境保護主管機關查報後，
    由警察機關通知車輛所有人限期清理；車輛所有人屆期未清
    理，或有車輛所有人行方不明無法通知或無法查明該車輛所
    有人情形，環境保護主管機關應先移置或委託民間單位移置
    ，並得向車輛所有人收取移置費及保管費。該車輛經公告一
    個月仍無人認領者，由該環境保護主管機關依廢棄物清除。
    」之規定，經公告一個月仍無人認領，而由該環境保護主管
    機關依廢棄物清除之車輛，係指已被移置之車輛，並非指車
    輛經公告一個月仍無人認領者，始得移置。又系爭車輛被張
    貼通知後，被告即以系爭處分通知原告限期（48小時）清理
    ，原告逾時未清理，環保局即得依占用道路廢棄車輛認定基
    準及查報處理辦法第4條第1項：「占用道路廢棄車輛由警察
    機關、環境保護機關派員現場勘查認定後，張貼通知於車體
    明顯處，經48小時仍無人清理者，由環境保護機關先行移置
    至指定場所存放。」之規定，先行移置系爭車輛至指定場所
    存放，毋庸會同當地警察機關。
(四)、環保局係依法執行張貼、移置作業，被告亦係依法以系爭處
    分通知原告依限清理，否則將依法執行，均非故意或過失不
    法侵害原告權利之行為，且原告僅臆測系爭車輛似被環保局
    人員故意或過失毀損，惟迄未舉證以實其說，自難謂被告有
    何不法侵害原告權利之行為， 原告遽依民法第184條之規定
    訴請被告賠償損害，自無理由。
四、綜上所述，原告之陳詞均不可採，則被告通知原告系爭車輛
    被環保局查報為疑似廢棄車輛，並張貼限期48小時清理之通
    知書於該車體明顯處等事項及「…經48小時仍未清除處理者
    ，將由環境保護機關先行移置至指定場所存放並公告。…經
    公告一個月無人認領者，將依廢棄物清除辦理。…」之系爭
    處分，揆諸首揭規定，並未違法。原告徒執前詞，訴請確認
    系爭處分為違法，被告應賠償原告35萬元，均無理由，應予
    駁回。
五、本件事證已臻明確，兩造其餘攻擊防禦方法均與本件判決結
    果不生影響，故不逐一論述，併此敘明。
據上論結，本件原告之訴為無理由， 爰依行政訴訟法第98條第3
項前段判決如主文。
中    華    民    國    95    年     5    月     4    日
                             第二庭審判長法  官 徐瑞晃
                                         法  官 蕭惠芳
                                         法  官 吳慧娟
上為正本係照原本做成。
如不服本判決，應於送達後20日內，向本院提出上訴狀並表明上
訴理由，如於本判決宣示後送達前提起上訴者，應於判決送達後
20日內補提上訴理由書（須按他造人數附繕本）。
中    華    民    國    95    年     5    月     4    日
                                         書記官 劉道文


司法院資訊處製作；財團法人民間司法改革基金會備份。
